【裁判字號】    92,訴,168
【裁判日期】    921229
【裁判案由】    殺人未遂等
【裁判全文】
臺灣臺東地方法院刑事判決                          九十二年度訴字第一六八號
    公  訴  人  臺灣臺東地方法院檢察署檢察官
    被      告  辛○○
    指定辯護人  本院公設辯護人甲○○
右列被告因殺人未遂等案件，經檢察官提起公訴（九十二年度偵字第三八二號、第五
八六號），本院判決如左：
    主  文
辛○○傷害人之身體，處有期徒刑貳月；又殺人未遂，處有期徒刑伍年壹月。應執行
有期徒刑伍年貳月。
    事  實
一、辛○○於民國九十一年十月九日中午十二時五十分許，在臺東縣臺東市○○路三
    四０號黃嵩登（原名丁○○）住處內，與乙○○因金錢糾紛發生爭執，竟基於傷
    害之故意，持酒瓶朝乙○○之頭部敲打，因乙○○及時閃避而擊中乙○○之左肩
    及左枕部，致乙○○受有左肩瘀傷七乘五公分及左枕部血腫四乘三公分等傷害。
    又辛○○另行起意，於九十一年十月十九日上午十時許，在臺東縣卑南鄉利吉村
    十鄰十一號己○○開設之壇廟外，復與乙○○發生爭吵，竟萌生殺人之犯意，持
    預藏之水果刀一把，刺向乙○○之左胸部，致乙○○受有左胸切割傷併血胸之傷
    害，嗣因黃嵩登及時阻止並奪下辛○○所持之水果刀，辛○○始未得逞；而乙○○經緊急送醫急救，因其遭刺穿胸壁，造成胸腔內大量出血，經醫生插胸管引流
    ，方倖免於難。
二、案經乙○○訴由臺東縣警察局臺東分局報請臺灣臺東地方法院檢察署檢察官偵查
    起訴。
    理  由
一、被告被訴傷害部分：訊據被告辛○○矢口否認有何傷害告訴人乙○○之犯行，辯
    稱：九十一年十月九日伊僅有與乙○○爭吵，並未持酒瓶打乙○○，伊不知乙○○為何會受傷，可能是自己喝醉跌倒所致，當時只有伊與乙○○在場云云。惟查
    ，被告於九十一年十月九日中午十二時五十分許，在臺東縣臺東市○○路三四０
    號黃嵩登住處內，持酒瓶敲打告訴人，致告訴人受有左肩瘀傷七乘五公分及左枕
    部血腫四乘三公分之傷害等情，業據告訴人於本院審理時到庭具結證述綦詳，並
    有行政院衛生署臺東醫院診斷書乙紙在卷可按。被告雖辯稱告訴人係自己喝醉跌
    倒受傷云云，惟依一般經驗法則，因跌倒所受之傷害應分佈於四肢，而告訴人受
    傷之位置則為左肩上部及左枕部，顯非跌倒所致，是被告前開所辯已難採信；另
    參以肩部及枕部均緊鄰頭部，衡諸常情，若持器物由上往下朝頭部敲打，在閃躲
    之情況下，肩部及枕部為最可能受傷之部位，是告訴人指稱被告係持酒瓶朝其頭
    部由上往下敲打，其及時閃避後仍遭酒瓶擊傷左肩及左耳後方等情，不僅與診斷
    書所載傷勢相符，亦不悖於常情，是告訴人前開指訴內容應與實情相符；再者，
    被告復自承當時僅有其與告訴人在場，且其與告訴人有發生爭吵，此益徵告訴人
    此部分之指訴，應非憑空杜撰之詞。
二、被告被訴殺人未遂部分：被告固承認曾於前揭時、地持水果刀刺傷告訴人，惟矢
    口否認有何殺人之犯意，辯稱：伊並無要殺死乙○○之意思，伊只想教訓乙○○
    ，若伊真的要殺乙○○，不會只拿一把小水果刀，且當時伊已喝了相當多酒，精
    神狀態已低於常人云云。惟查：
  (一)被告於九十一年十月十九日上午十時許，在臺東縣卑南鄉利吉村十鄰十一號己○○所開設之壇廟外，持預藏之水果刀殺傷告訴人等情，業據被告於本院審理時坦
    承不諱，核與告訴人及證人戊○○、己○○於本院審理時到庭具結證述之情節相
    符，並有馬偕紀念醫院臺東分院診斷證明書二紙在卷可考，復有水果刀乙把扣案
    可資佐證。
  (二)按刑法上殺人與傷害致死之區別，本視加害人於下手加害時有無死亡之預見為斷
    ，被害人所受之傷害程度，固不能據為認定有無殺意之唯一標準，但加害人之下
    手情形如何，於審究犯意方面，仍不失為重要參考資料（最高法院二十年非字第
    一○四號、十九年上字第七一八號判例意旨參照）。查扣案之水果刀經本院當庭
    勘驗結果，塑膠刀柄長十點五公分，不鏽鋼刀刃長十二點五公分，刀刃最寬部分
    為一點七公分，刀刃鋒利，刀尖尖銳；而胸部則為人體心臟及肺臟等重要臟器之
    所在，內部均有大動脈通過，顯為人體之要害部位，持此細長而尖銳之鋼製水果
    刀刺入人之胸部，足以致人於死，應為一般人所可預知，被告辯稱無法預知其行
    為足以致人於死云云，不足採信。
  (三)告訴人遭被告持水果刀刺入胸腔內，胸壁有被刺穿之開放傷口，急診時之Ｘ光片
    中可看出告訴人當時已有血胸現象，有二、三百ＣＣ之內出血，應該是刀子刺傷
    所致等情，業據證人即馬偕紀念醫院臺東分院外科主任陳杉隆於本院審理時到庭
    具結證述屬實，而告訴人乙○○亦於本院審理時到庭具結證稱：被告拿刀刺伊左
    腋下，力道很猛等語，足徵被告持刀刺入告訴人之胸部應有相當之力道，否則應
    不致於刺穿胸壁並在短時間內造成二、三百ＣＣ之內出血，被告辯稱其當時所施
    力道輕微云云，難信屬實。
  (四)告訴人指稱：伊遭被告刺傷後有逃跑，被告也追上來，並表示要殺死伊，黃嵩登
    當時有起來擋被告，並將刀搶下來，後來被告還阻止己○○報警及叫救護車等情
    ，核與證人戊○○於本院審理時到庭具結證稱：被告刺殺告訴人後，手上拿著刀
    子，還說要殺告訴人，並繼續追告訴人，後來是黃嵩登把刀子搶下等語及證人己○○於本院審理時到庭具結證稱：告訴人被殺一刀後有跑一段路，被告搶走伊的
    電話不讓伊報警等語相符，足見被告於殺傷告訴人後仍繼續追殺告訴人，並阻止
    己○○打電話求救無訛，被告辯稱其未追殺告訴人，亦未阻止己○○打電話云云
    ，洵無足採。
  (五)被告另辯稱其在刺傷告訴人之前，已在庚○○住處喝了許多酒，精神狀況低於常
    人云云。惟查，證人庚○○於本院審理時到庭具結證稱：九十一年一月十九日早
    上，被告與黃嵩登到伊家喝酒，用公賣局塑膠瓶米酒一瓶加入一顆大顆之椰子汁
    ，椰子汁比米酒還多，被告使用一般衛生紙杯喝酒，約喝了一杯半就離開了，被
    告離開時並無走路不穩之情形，被告在的時候伊也喝了一杯半的酒，並無喝醉的
    感覺，因為酒泡得很淡等語，足見被告在庚○○住處僅喝了少許酒，且無酒醉之
    情形，是被告上開所辯應非事實。
  (六)綜合上開事證，被告以預藏之水果刀下手加害告訴人時既能預知足以致人於死，
    而其下手之力道亦非輕微，且在刺傷告訴人後竟仍表示欲殺死告訴人而繼續持刀
    追殺告訴人，並阻止旁人打電話求救，已足以認定被告確有殺人之意思，且被告
    亦未因飲酒而有心神喪失或精神耗弱之情形，是其前揭辯解均非可採。被告持刀
    刺入告訴人胸部，顯然已經著手於殺人行為之實施，僅未生告訴人死亡之結果而
    未遂。
三、綜前一、二項之查證，足認被告所辯，顯係事後卸責之詞，不足採信。本件事證
    明確，被告傷害、殺人未遂等犯行均堪認定，應依法論科。
四、核被告所為，係犯刑法第二百七十七條第一項之普通傷害罪及同法第二百七十一
    條第二項、第一項之殺人未遂罪。被告雖著手於殺人行為之實施，惟未生既遂之
    結果，應屬未遂犯，爰依刑法第二十六條前段之規定，按既遂犯之刑減輕之。被
    告所犯上開二罪間，犯意個別，行為不同，應分論併罰之。爰審酌被告之生活狀
    況、智識程度，及其犯罪之動機、目的、手段、犯罪時所受之刺激、告訴人所受
    傷害之程度，既其犯後否認犯行，且未與告訴人達成和解等一切情狀，分別量處
    如主文所示之刑，並定其應執行刑，以示懲儆。至扣案之水果刀一把雖為被告犯
    罪所用，惟被告供稱該水果刀係在黃嵩登車上取得，並非其所有，而證人庚○○
    亦證稱：被告在伊住處喝酒時，並未攜帶水果刀等語，此外復無其他積極證據足
    資認定該把水果刀為被告所有，依法不得宣告沒收，併此敘明。
據上論斷，應依刑事訴訟法第二百九十九條第一項前段，刑法第二百七十七條第一項
、第二百七十一條第二項、第一項、第二十六條前段、第五十一條第五款，判決如主
文。
本案經檢察官丙○○到庭執行職務。
中      華      民      國    九十二    年     十二     月    二十九    日
                                    臺灣臺東地方法院刑事第一庭
                                        審判長法  官  陳弘能
                                              法  官  黃怡玲
                                              法  官  魏于傑
右正本證明與原本無異。
如不服本判決，應於判決送達後十日內向本院提出上訴狀。（須附繕本）
「切勿逕送上級法院」
                                              書記官  賴淑芬
中      華      民      國    九十三    年       一     月      六      日
附記：
中華民國刑法第二百七十七條第一項
傷害人之身體或健康者，處三年以下有期徒刑、拘役或一千元以下罰金。
中華民國刑法第二百七十一條
殺人者，處死刑、無期徒刑或十年以上有期徒刑。
前項之未遂犯罰之。
預備犯第一項之罪者，處二年以下有期徒刑。


司法院資訊處製作；財團法人民間司法改革基金會備份。
